臺灣彰化地方法院刑事判決　　　　　　　94年度訴字第1257號
公　訴　人　臺灣彰化地方法院檢察署檢察官
被　　　告　丙○○
選任辯護人　葉玲秀律師
上列被告因違反槍砲彈藥刀械管制條例等案件，經檢察官提起公
訴（94年度偵字第4462號），本院判決如下：
    主  文
丙○○共同未經許可，持有可發射子彈具有殺傷力之改造手槍，
處有期徒刑年肆月，併科罰金新臺幣伍萬元，罰金如易服勞役
，以新臺幣壹仟元折算壹日。扣案之可發射子彈具有殺傷力仿BE
RETTA 廠Ｍ九型半自動手槍製造之改造手槍壹枝（槍枝管制編號
0000000000號）沒收；又未經許可，販賣可發射子彈
具有殺傷力之改造手槍，處有期徒刑伍年肆月，併科罰金新臺幣
捌萬元，罰金如易服勞役，以新臺幣壹仟元折算壹日，扣案之可
發射子彈具有殺傷力仿SIG SAUER 廠Ｐ二二０型改造手槍壹枝（
槍枝管制編號：0000000000號）沒收；又連續販賣第
二級毒品，處有期徒刑柒年肆月，未扣案之摩拖羅拉廠牌Ｖ二０
二型行動電話壹支、諾基亞廠牌二一一０型號行動電話壹支均沒
收之，如全部或一部不能沒收時，追徵其價額，另販賣毒品所得
新臺幣壹仟元沒收，如全部或一部不能沒收時，以其財產抵償。
應執行有期徒刑壹拾伍年壹拾月，併科罰金新臺幣壹拾貳萬元，
罰金如易服勞役，以新臺幣壹仟元折算壹日，扣案之可發射子彈
具有殺傷力仿BERETTA 廠Ｍ九型半自動手槍製造之改造手槍壹枝
（槍枝管制編號0000000000號）、可發射子彈具有殺
傷力仿SIG SAUER 廠Ｐ二二０型改造手槍壹枝（槍枝管制編號：
0000000000號）均沒收；未扣案之摩拖羅拉廠牌Ｖ二
０二型行動電話壹支、諾基亞廠牌二一一０型號行動電話壹支均
沒收之，如全部或一部不能沒收時，追徵其價額，另販賣毒品所
得新臺幣壹仟元沒收，如全部或一部不能沒收時，以其財產抵償
。
    犯罪事實
一、丙○○（綽號「阿成」）明知未經中央主管機關內政部之許
    可，不得無故持有、販賣可發射子彈具殺傷力之槍枝及子彈
    ，(一)竟與戊○○（應由檢察官另案偵查）共同基於持有改造
    槍枝、子彈之犯意聯絡，由戊○○於民國93年6 月某日前，
    先自不詳來源處取得持有仿BERETTA 廠M9型半自動手槍製造
    之玩具手槍且換裝土造金屬槍管而成之可發射子彈具有殺傷
    力之改造手槍1 枝（槍枝管制編號：0000000000號，起訴書
    誤載為00000000000 號）及具有殺傷力直徑8.87mm金屬彈頭
    之土造子彈1 顆後，再由丙○○、戊○○於93年6 月中旬某
    日晚上，未經許可無故共同持有之，並在位於雲林縣麥寮鄉
    丁○○任職之某公司處，將上揭具有殺傷力之槍、彈交與丁○○寄藏，再由丁○○於93年6 月間某日，在雲林縣麥寮鄉
    某處KTV 店內，轉交與甲○○保管，由甲○○負責將上揭具
    有殺傷力之槍、彈藏放於雲林縣麥寮鄉六輕附近漁塭或甲○○所有之車牌號碼XF—838 號大貨車內，丙○○如欲取回或
    取回再寄託上揭具有殺傷力之槍、彈時，即依循上開方式，
    先由丁○○電話聯絡自甲○○處取交予丙○○後，丙○○復
    將上揭槍彈再透過丁○○託轉予甲○○寄藏多次。嗣經警方
    於94年4 月7 日上午8 時許，持臺灣彰化地方法院檢察署檢
    察官簽發之拘票至甲○○位於雲林縣臺西鄉蚊港村蚊港38號
    之5 居處拘提甲○○至警局後，復經甲○○帶同警方至停放
    在雲林縣臺西鄉蚊港村蚊港38號前空地之其所有前揭大貨車
    內駕駛座，並扣得前揭丙○○、戊○○共同持有並寄藏於丁○○、甲○○處之仿BERETTA 廠M9型半自動手槍製造之玩具
    手槍且換裝土造金屬槍管而成之可發射子彈具有殺傷力之改
    造手槍1 枝（槍枝管制編號：0000000000號）及具有殺傷力
    直徑8.87mm金屬彈頭之土造子彈1 顆（業因鑑驗已試射擊發
    滅失），始循線查獲上情。(二)另基於販賣可發射子彈具殺傷
    力槍枝及子彈之犯意，於93年6 、7 月間某日，在彰化縣鹿
    港鎮某處，以新臺幣（下同）60,000元之價格，將仿SIG SA
    UER 廠P220型半自動手槍製造之玩具手槍且換裝土造金屬槍
    機及土造金屬槍管而成之可發射子彈具有殺傷力之改造手槍
    1 枝（槍枝管制編號：0000000000號）及具殺傷力直徑8.86
    mm金屬彈頭之土造子彈1 顆販賣與黃睦順（業經臺灣高等法
    院臺中分院另案判決確定，且於95年4 月11日死亡），黃睦
    順並向具有幫助丙○○販賣槍彈意思之同行友人乙○○（業
    經臺灣高等法院臺中分院另案判決確定）表示，要以友人乙○○向黃睦順所借款項200,000 元直接扣抵購買槍彈金額，
    經乙○○拒絕並表示向丙○○購買槍、彈需要現金，而幫助
    丙○○販賣上揭槍、彈後，黃睦順並於同日，在上開彰化縣
    鹿港鎮某處，由乙○○處取得上開可發射子彈具殺傷力之仿
    SIG SAUER 廠P220型改造手槍1 枝（槍枝管制編號：000000
    0000號）及具殺傷力直徑8.86mm金屬彈頭之土造子彈1 顆。
    (三)另其明知甲基安非他命（起訴書誤載為安非他命）屬毒品
    危害防制條例第2 條第2 項第2 款規定之第2 級毒品，竟基
    於販賣第2 級毒品甲基安非他命以營利之概括犯意，由己○○分別於94年1 月29日凌晨零時26分、94年1 月29日下午2
    時13分，以行動電話門號0923—023963號撥打丙○○使用之
    內裝行動電話門號0926—409013號晶片卡之諾基亞廠牌2110
    型號行動電話，經與丙○○議定購買甲基安非他命數量、金
    額，並約定在丙○○位於彰化縣福興鄉○○村○○街417 號
    三合院住處外購買甲基安非他命，丙○○則至交貨地點，販
    賣價格分別2,000 元、1,000 元，數量各1 公克、0.5 公克
    之甲基安非他命1 包予己○○，以此方式，連續販賣甲基安
    非他命共計2 次，因上揭販賣價格2,000 元甲基安非他命部
    分，己○○係以摩拖羅拉廠牌Ｖ202 型行動電話1 支抵償2,
    000 元與丙○○，是丙○○得款1,000 元。
二、案經彰化縣警察局員林分局報請臺灣彰化地方法院檢察署檢
    察官偵查起訴。
    理  由
一、程序部分：
  (一)按刑事訴訟法第302 條第1 款規定，案件曾經判決確定者，
    應為免訴之判決，係以同一案件，已經法院為實體上之確定
    判決，該被告應否受刑事制裁，既因前次判決而確定，不能
    更為其他有罪或無罪之實體上裁判，此項原則，關於實質上
    一罪或裁判上一罪，其一部事實已經判決確定者，對於構成
    一罪之其他部分，固亦均應適用，但此種事實係因審判不可
    分之關係，在審理事實之法院，就全部犯罪事實，依刑事訴
    訟法第267 條規定，本應予以審判，故其確定判決之既判力
    自應及於全部之犯罪事實。經查，被告雖曾因違反槍砲彈刀
    械管制條例案件，經本院於94年3 月31日以94年度訴字第25
    號刑事判決免除其刑並於94年4 月25日確定等情，此有臺灣
    高等法院被告前案紀錄表、臺灣彰化地方法院檢察署刑案資
    料查註紀錄表各1 份存卷可考，然被告於本院審理中自承，
    其於前揭另案持有槍彈，係於93年10月10日臨時在彰化縣福
    興鄉某土地公廟處拾獲（參見本院96年1 月4 日審判筆錄第
    24頁）等語，足見被告係另行起意持有另案槍彈，核與本案
    被告持有扣案槍、彈之犯行，顯非基於連續犯之概括犯意為
    之，自非前案既判力所及，本院自應為實體上之審理，先予
    說明。
  (二)按被告以外之人於審判外向法官所為之陳述，得為證據，刑
    事訴訟法第159 條之1 第1 項定有明文。其立法理由係認為
    被告以外之人之陳述係在法官面前為之，因其任意陳述之信
    用性已受確定保障之情況下所為之陳述，自得作為證據，且
    不問係本案或其他刑事案件之羈押訊問期日、勘驗期日、準
    備程序期日、審理期日或民事事件、行政訴訟程序，凡係在
    普通法院法官面前所為之陳述，均具有證據能力。是證人黃
    睦順於另案審理中向法官所為之證述（參見另案本院93年度
    訴字第1755號卷宗94年5 月23日審判筆錄第4 頁至第9 頁；
    臺灣高等法院臺中分院94年度上訴字第1450號卷宗94年9 月
    6 日審判筆錄第7 頁至第8 頁），在其任意陳述之信用性均
    無疑之情況，且證人黃睦順業於95年4 月11日死亡，此有95
    年8 月17日黃睦順個人基本資料查詢結果1 紙（參見本院卷
    宗）附卷可參，本院已無從對其傳訊以進行交互詰問，依法
    即得作為證據。
  (三)按被告以外之人於偵查中向檢察官所為陳述，除顯有不可信
    之情況者外，得為證據，刑事訴訟法第159 條之1 第2 項定
    有明文。蓋因檢察官與法官同為司法官署，且檢察官代表國
    家偵查犯罪，依法有訊問被告、證人及鑑定人之權力，且須
    對被告有利、不利之情形均應注意，況徵諸實務運作，檢察
    官實施刑事偵查程序，亦能恪遵法定程序之要求，不致有違
    法取證情事且可信度極高，是被告以外之人前於偵查中已具
    結而為證述，除反對該項供述得具有證據能力之一方，已釋
    明「顯有不可信之情況」之理由外，不宜以該證人未能於審
    判中接受他造之反對詰問為由，即遽指該證人於偵查中之陳
    述不具證據能力，方符前揭法條之立法意旨。是證人丁○○
    、甲○○、乙○○、張維智、己○○分別於檢察官偵查時具
    結所為陳述（參見臺灣彰化地方法院檢察署94年度偵字第27
    96號偵查卷宗第94頁至第96頁；94年度他字第178 號偵查卷
    宗第28頁至第29頁、第86頁至第87頁），被告及其選任辯護
    人未曾提及檢察官在偵查時，有任何不法取供之情形，是客
    觀上並無顯不可信之情況，前揭證人於偵查中之證言自均具
    有證據能力。
  (四)復按刑事訴訟法第159 條之3 ：「被告以外之人於審判中有
    下列情形之一，其於檢察事務官、司法警察官或司法警察調
    查中所為之陳述，經證明具有可信之特別情況，且為證明犯
    罪事實之存否所必要者，得為證據：……三滯留國外或所在
    不明而無法傳喚或傳喚不到者。」。蓋被告以外之人於司法
    警察機關調查中所為之陳述，性質上雖傳聞證據，惟既以刑
    事訴訟法第229 條至231 條規定司法警察官、司法警察具有
    調查犯罪嫌疑人犯罪情形及蒐集證據等職權，若其等所作之
    筆錄毫無例外地全無證據能力，亦非所宜。再者，如被告以
    外之人於檢察事務官、司法警察調查中之陳述，係在可信之
    特別情況下所為，且為證明犯罪事實之存否所必要，而於審
    判程式中，發生事實上無從為直接審理之原因時，仍不承認
    該陳述之證據適格，即有違背實體真實發見之訴訟目的。經
    查，證人己○○於94年5 月6 日下午1 時10分警詢詢問後，
    並經其簽名確認警詢筆錄記載內容無訛；復於94年5 月6 日
    下午2 時36分續由檢察官於偵查中訊問（參見臺灣彰化地方
    法院檢察署94年度他字第178 號偵查卷宗第72頁至第73頁、
    第86頁至第88頁）均為相同之陳述，足認該警詢中之陳述具
    有真實性。證人己○○與被告並無仇恨，其於警詢中尚無設
    詞誣陷被告之動機存在，足認證人己○○於警詢中所為之陳
    述，客觀上具有較可信之特別情況，且其直接向被告購買甲
    基安非他命之人，為證明具有極度封閉、隱密性之被告販賣
    甲基安非他命犯罪事實存否所必要。又證人己○○於警詢時
    證述曾向被告購買甲基安非他命時間、數量及抵償行動電話
    機型等語明確（參見臺灣彰化地方法院檢察署94年度他字第
    178 號偵查卷宗第72頁至第73頁），而證人己○○經本院傳
    喚、拘提始終未到庭，有送達回證及拘票各1 份存卷可考，
    因此證人己○○於司法警察前之陳述，顯為證明被告犯罪事
    實之存否所必要，依據刑事訴訟法第159 條之3 第3 款之規
    定，自得為證據。從而，依上開說明，證人己○○於警詢中
    之陳述，應有證據能力。被告之選任辯護人辯稱證人己○○
    於警詢中之陳述，無證據能力云云，尚無足採。
  (五)按被告以外之人包括共犯、共同被告、被害人、證人等，其
    於審判外之言詞或書面陳述，因違反直接審理及言詞審理之
    原則，應令其踐行證人具結程式及使被告有交互詰問之權利
    ，始符合正當法律程式及憲法賦予人民訴訟權及防禦權之旨
    （司法院大法官會議第384 號、第582 號解釋意旨參照）。
    又被告以外之人於審判外之言詞或書面陳述，係傳聞證據，
    原則上並無證據能力，刑事訴訟法第159 條第1 項定有明文
    。是證人丁○○、甲○○分別於94年4 月7 日警詢中之陳述
    （參見臺灣彰化地方法院檢察署94年度偵字第2796號偵查卷
    宗第13頁至第17頁），屬傳聞證據，且查無得為證據之例外
    情形，故其等於司法警察中所為之陳述，並無證據能力。
  (六)本案除前揭理由欄一(二)至(六)所示外，全部卷證所含括之供述
    證據及非供述證據，檢察官、被告及其選任辯護人均不爭執
    其證據能力，而依刑事訴訟法第159 條之5 規定「被告以外
    之人於審判外之陳述，雖不符前4 條之規定，而經當事人於
    審判程式同意作為證據，法院審酌該言詞陳述或書面陳述作
    成時之情況，認為適當者，亦得為證據。當事人、代理人或
    辯護人於法院調查證據時，知有第159 條第1 項不得為證據
    之情形，而未於言詞辯論終結前聲明異議者，視為有前項之
    同意」，是後述所引用證據之證據能力均無疑義，合先敘明
    。
二、訊據被告於本院審理時，固不否認其綽號「阿成」，並曾與
    案外人戊○○於前揭犯罪事實欄一(一)所示時地，將犯罪事實
    欄一(一)所示之槍彈交給案外人丁○○，且使用內裝行動電話
    門號0926—409013號晶片卡之諾基亞廠牌2110型號行動電話
    ，於前揭犯罪事實欄一(三)所示時間與己○○聯繫，惟矢口否
    認有何無故持有前揭犯罪事實欄一(一)所示之槍彈、販賣前揭
    犯罪事實欄一(二)所示之槍彈、販賣甲基安非他命之犯行，並
    辯稱：戊○○將前揭犯罪事實欄一(一)所示之槍彈放在黑色
    手提包中，要其交給丁○○，其交付時並不知道為槍彈；
    前揭犯罪事實欄一(二)所示之槍彈不知從何而來；其與己○○於前揭犯罪事實欄一(三)所示通話內容，係關於己○○要出
    售行動電話內容，其未曾販賣甲基安非他命與己○○，係己○○至其住處，看見其正在施用甲基安非他命，而自行拿取
    施用云云，然查：
  (一)按證人之陳述有部分前後不符，或相互間有所歧異時，或因
    記憶淡忘、或事後迴護被告、或因其他事由所致，究竟何者
    為可採，法院仍得本其自由心證予以斟酌，非謂一有不符或
    矛盾，即應認其全部均為不可採信；尤其關於行為動機、手
    段及結果等之細節方面，證人之證言，有時亦有予渲染之可
    能；然其基本事實之陳述，若果與真實性無礙時，則仍非不
    得予以採信（最高法院74年臺上字第1599號判例要旨、90年
    度臺上字第6078號判決要旨參照）；況認事採證、證據之取
    捨及證據證明力之判斷，俱屬事實審法院之職權，苟無違證
    據法則，自不能指為違法；是供述證據前後雖有差異或矛盾
    ，事實審法院非不可本於經驗及論理法則，斟酌其他情形，
    作合理之比較，定其取捨；其就供述證據之一部，認為真實
    者，予以採取，亦非法則所不許。因之，證人供述之證據，
    前後縱有差異，事實審法院依憑證人前後之供述證據，斟酌
    其他證據，本於經驗法則與論理法則，取其認為真實之一部
    ，作為論罪之證據，自屬合法（最高法院90年度臺上字第69
    43號判決要旨參照）。
  (二)前揭犯罪事實欄一(一)(二)所示之扣案之槍彈，經警方分別送請
    內政部警政署刑事警察局以性能檢驗法、試射法鑑定結果，
    認為犯罪事實欄一(一)所示之槍枝為仿BERETTA 廠M9型半自動
    手槍製造之玩具手槍且換裝土造金屬槍管而成之可發射子彈
    具有殺傷力之改造手槍1 枝（槍枝管制編號：0000000000號
    ），機械性能良好，可擊發適用子彈，具有殺傷力；及犯罪
    事實欄一(一)所示之子彈1 顆，為直徑8.87mm金屬彈頭之土造
    子彈，經實際試射，可擊發，亦具有殺傷力；至犯罪事實欄
    一(二)所示之槍枝為仿SIG SAUER 廠P220型半自動手槍製造之
    玩具手槍且換裝土造金屬槍機及土造金屬槍管而成之可發射
    子彈之改造手槍1 枝（槍枝管制編號：0000000000號）機械
    性能良好，可擊發適用子彈，具有殺傷力；及犯罪事實欄一
    (二)所示之子彈1 顆，為直徑8.86mm金屬彈頭之土造子彈，經
    實際試射，可擊發，亦具有殺傷力等情，此有內政部警政署
    刑事警察局94年4 月20日刑鑑字第0940057210號、93年10月
    14日刑鑑字第0930203899號槍彈鑑定書各1 份（參見臺灣彰
    化地方法院檢察署94年度偵字第2796號偵查卷宗第113 頁至
    第118 頁；94年度偵字第4462號偵查卷宗第34頁至第35頁）
    在卷可參。是扣案上揭槍彈，分別係屬槍砲彈藥刀械管制條
    例第4 條第1 項第1 款、第2 款所規定之槍砲、彈藥，依同
    條例第5 條規定，非經中央主管機關許可，均不得持有、販
    賣之。
  (三)犯罪事實欄一(一)所示之犯罪事實，業據證人丁○○於偵訊中
    具結證述：綽號「阿成」之被告於93年6 月間某日駕車搭載
    戊○○至其位於雲林縣麥寮鄉上班之公司隔壁處，在車上以
    黑色皮套包夾犯罪事實欄一(一)所示之槍彈交與其寄藏，其收
    受並觸摸即知內為槍枝，並在公司門口處拿出來觀看後，其
    即撥打電話給甲○○，將犯罪事實欄一(一)所示之槍彈交給甲○○，經1 個月後，被告又撥打電話向其要回前揭槍彈，其
    再先向甲○○索取槍彈，並在其位於雲林縣麥寮鄉上班之公
    司外面交還給被告，被告復於94年2 月底某日，打電話要求
    其至被告位於彰化縣福興鄉頂粘村住處拿回前揭槍彈，其隨
    即叫甲○○至其位於雲林縣麥寮鄉上班之公司處，並交給甲○○（參見臺灣彰化地方法院檢察署94年度偵字第2796號偵
    查卷宗第95頁至第96頁）等語；證人甲○○於偵訊及本院審
    理中均具結證述：警方於94年4 月7 日持臺灣彰化地方法院
    檢察署檢察官簽發之拘票至其位於雲林縣臺西鄉蚊港村蚊港
    38號之5 居處拘提其至警局後，復經其帶同警方至停放在雲
    林縣臺西鄉蚊港村蚊港38號前空地之其所有車牌號碼XF—83
    8 號大貨車內駕駛座，並扣得犯罪事實欄一(一)所示之槍彈，
    該槍彈係丁○○於93年6 月間某日在雲林縣麥寮鄉某KTV 所
    寄放，丁○○寄放約20幾日後即取回，丁○○復於94年2 、
    3 月間某日在丁○○任職之公司前，將前揭槍彈交與其寄藏
    ，期間大約有3 、5 次或6 、7 次（參見臺灣彰化地方法院
    檢察署94年度偵字第2796號偵查卷宗第95頁至第96頁；本院
    95年9 月22日審判筆錄第17頁至第22頁）等語屬實，並有前
    揭犯罪事實欄一(一)所示之槍彈扣案可佐，且有現場查獲照片
    共計12張、犯罪事實欄一(一)所示扣案槍枝查獲照片2 張、臺
    灣彰化地方法院檢察署94年2 月17日彰檢輝智監續字第0000
    27號通訊監察書、電話附表及電訊監察譯文記錄、通話記錄
    各1 份（參見臺灣彰化地方法院檢察署94年度偵字第2796號
    偵查卷宗第67頁至第75頁、第101 頁至第107 頁；94年度偵
    字第4462號偵查卷宗第26頁）附卷可參，核屬相符。又犯罪
    事實欄一(一)所示之槍彈均具有殺傷力，分別係屬槍砲彈藥刀
    械管制條例第4 條第1 項第1 款、第2 款所規定之槍砲、彈
    藥，已如前述。爰審酌證人丁○○、甲○○上揭證述內容，
    核與前揭事證相符，其等應無甘冒刑事訴追之危險，故意設
    詞陷害被告之必要，是其等證述內容應可採信。被告上揭辯
    詞其不知交付與證人丁○○之包包內係裝有前揭犯罪事實欄
    一(一)所示之槍彈云云，應係卸責之詞，不足採信。
  (四)另犯罪事實欄一(二)所示之犯罪事實，業據證人黃睦順於另案
    法院審理中具結證述：其不認識被告，當時係乙○○帶其至
    彰化縣鹿港鎮去找綽號「阿成」即被告購買犯罪事實欄一(二)
    所示之槍彈，並約定買賣價格為60,000元，該槍彈並非乙○○所出售，其曾向乙○○表示要以乙○○積欠其之款項200,
    000 元扣抵向被告購買槍彈之購買價金，但乙○○不願意並
    表示被告出售槍彈需要現金，嗣後槍彈係由被告交與乙○○
    （參見另案本院93年度訴字第1755號卷宗94年5 月23日審判
    筆錄第8 頁、第9 頁）等語；證人乙○○於偵訊及本院審理
    中均具結證述：其與黃睦順曾於93年6 、7 月間某日一同至
    彰化縣鹿港鎮找被告，黃睦順原先不認識被告（參見臺灣彰
    化地方法院檢察署94年度他字第178 號偵查卷宗第28頁至第
    29頁；本院95年9 月22日審判筆錄第6 頁至第8 頁）等語，
    ，並有犯罪事實欄一(二)所示之槍彈扣案可佐，且有犯罪事實
    欄一(二)所示扣案槍彈照片共計14張（參見臺灣彰化地方法院
    檢察署94年度偵字第2796號偵查卷宗第116 頁至第118 頁）
    附卷可參，核屬相符。又犯罪事實欄一(二)所示之槍彈均具有
    殺傷力，分別係屬槍砲彈藥刀械管制條例第4 條第1 項第1
    款、第2 款所規定之槍砲、彈藥，已如前述。爰自證人乙○○上揭證述內容觀之，證人乙○○並不否認於犯罪事實欄一
    (二)所示時間，帶證人黃睦順至彰化縣鹿港鎮找被告，而證人
    黃睦順原先並不認識被告，並參酌當日證人黃睦順並未交付
    購買槍彈之買賣價金予被告等情綜合觀之，被告既與證人黃
    睦順並不相識，亦非熟識，若未經證人乙○○居中介紹買賣
    槍彈，依社會常情觀之，被告應不會讓證人即陌生人黃睦順
    積欠買賣槍彈之價款，況事後證人黃睦順尚欲以證人乙○○
    積欠證人黃睦順借款200,000 元抵扣該購買槍彈價款，足見
    被告販賣槍彈與證人黃睦順時，應係由證人乙○○居中牽線
    幫助被告販賣犯罪事實欄一(二)所示槍枝及子彈之事實，應可
    認定。至證人乙○○雖於偵訊及本院審理中均證稱：被告並
    未出售犯罪事實欄一(二)所示槍彈與黃睦順云云，並另於本院
    審理中證稱：被告與黃睦順於93年5 、6 月之前即認識云云
    ，爰審酌證人乙○○前於另案審理中陳稱，被告出售槍彈給
    證人黃睦順（參見另案本院93年度訴字第1755號卷宗94年5
    月23日審判筆錄第22頁）等語，參諸證人乙○○前揭陳述犯
    罪事實欄一(二)所示槍彈槍彈來源，較少權衡利害得失或受他
    人之干預，其證述內容較為可信。證人乙○○於偵訊及本院
    審理時翻異其詞，應係事後故為迴護被告之不實證述，不足
    採信。至證人張維智雖於另案偵訊中具結證述：其聽乙○○
    向其表示有出售槍枝給黃睦順，是1 把P220型槍枝（參見臺
    灣彰化地方法院檢察署94年度他字第178 號偵查卷宗第47頁
    反面）等語，然證人張維智並非與被告直接買賣槍彈之交易
    者，且係聽聞證人乙○○所述，況證人黃睦順為被告之直接
    交易對象，證人黃睦順對於向被告購買犯罪事實欄一(二)所示
    槍彈之事實，應記憶深刻，而較為可信，是證人張維智上揭
    證述可信度不高。從而，公訴人雖認被告係將犯罪事實欄一
    (二)所示槍彈販賣與證人乙○○後，證人乙○○再自行販賣予
    證人黃睦順，惟查犯罪事實欄一(二)所示槍彈乃由被告持有，
    僅係證人乙○○載同證人黃睦順前往彰化縣鹿港鎮向被告購
    買等情，業據證人黃睦順於另案審理時結證屬實，是被告係
    直接販賣上開槍彈予證人黃睦順，故公訴人認被告係直接販
    賣上開槍彈與證人乙○○，尚有誤解。
  (五)至犯罪事實欄一(三)所示之犯罪事實部分：
    1.證人己○○於警詢、偵訊中具結證述：其分別於94年1 月
      29日凌晨零時26 分 、94年1 月29日下午2 時13分，以行
      動電話門號0923—023963號撥打被告使用之行動電話門號
      0926—409013號，經與被告議定購買甲基安非他命數量、
      金額，並約定在被告位於彰化縣福興鄉○○村○○街417
      號三合院住處外購買甲基安非他命，被告則至交貨地點，
      販賣價格分別2,000 元、1,000 元，數量各1 公克、0.5
      公克之甲基安非他命1 包予其收受，以此方式，連續販賣
      甲基安非他命共計2 次，因上揭購買價格2,000 元甲基安
      非他命部分，其係以摩拖羅拉廠牌Ｖ202 型行動電話1 支
      抵償2, 000元與被告（參見臺灣彰化地方法院檢察署94年
      度他字第178 號偵查卷宗第72頁至第73頁、第86頁至第88
      頁）等語屬實，且被告亦於本院準備程序中自承，其使用
      內裝行動電話門號0926—409013號晶片卡之諾基亞廠牌21
      10型號行動電話，於前揭犯罪事實欄一(三)所示時間與證人
      己○○聯繫，並有臺灣彰化地方法院檢察署94年1 月25日
      94年彰檢輝智監續字第000012號通訊監察書、電話附表、
      電訊監察譯文、通訊記錄各1 份（參見臺灣彰化地方法院
      檢察署94年度他字第178 號偵查卷宗第75頁、第79頁至第
      80頁；94年度偵字第4462號偵查卷宗第43頁），核屬相符
      。爰審酌如被告並無販賣毒品甲基安非他命，何以會對證
      人己○○表示有在販賣毒品甲基安非他命，又證人己○○
      與被告認識，業據被告於本院審理中供陳甚明，證人己○○與被告並無仇恨嫌隙，在客觀上證人己○○並無虛詞誣
      陷被告之必要，且觀諸證人己○○分別於警詢、偵訊中證
      述向被告購買毒品之時間、地點、價格、聯絡交易之方式
      等相關細節均相當明確，因此部分之證詞並無瑕疵，應可
      採信。至證人己○○雖於警詢及偵訊中證述向被告購買甲
      基安非他命約3 、4 次等語，然並無其他通聯記錄可佐，
      是除前揭犯罪事實一(三)所示之部分外，並無其他積極證據
      證明證人己○○所述其餘2 次向被告購買甲基安非他命之
      次數屬實，故證人己○○此部分之證述，不足採信，附此
      敘明。
    2.又證人己○○曾有施用第2 級毒品甲基安非他命，其為警
      方採集尿液送驗，呈甲基安非他命陽性反應等情，此有彰
      化縣衛生局93年5 月24日煙檢字第931481號、93年9 月10
      日煙檢字第932845號、93年12月6 日煙檢字第934150號煙
      毒尿液檢驗成績書各1 紙、尿液編號與真實姓名對照表3
      紙（參見臺灣高等法院臺中分院93年度上易字第1412號含
      歷審卷宗），足見證人己○○確有施用毒品甲基安非他命
      ，且有購買甲基安非他命之需求；另施用甲基安非他命者
      ，在體內經由代謝會轉變成安非他命，一部分會以原形排
      出，故正常情形下施用甲基安非他命，其尿液中同時可檢
      出甲基安非他命及安非他命，施用安非他命者，其尿液中
      僅會檢出安非他命，不會檢出甲基安非他命，證人己○○
      為警另案查獲時所採尿液既呈甲基安非他命陽性反應，則
      證人己○○應係施用甲基安非他命，雖係坦承施用安非他
      命，惟乃因不知安非他命與甲基安非他命之區別所致，是
      證人己○○於偵訊及警詢中證述其向被告購買安非他命，
      應係誤解甲基安非他命與安非他命之區別所致，先予說明
      。從而，益證被告確有販賣前開毒品甲基安非他命予證人
      己○○之事實，否則有施用毒品甲基安非他命解癮需求之
      證人己○○，豈有無故撥打與被告前開行動電話與被告聯
      繫之理。被告辯稱其未販賣毒品甲基安非他命予證人己○○，顯無可採。是被告確有連續販賣第2 級毒品甲基安非
      他命2 次予證人己○○之事實，至為明確，故公訴人認被
      告係販賣安非他命與證人乙○○，尚有誤解。
    3.另被告既自警詢、偵訊至本院審理中，均否認有販賣甲基
      安非他命犯行，本院自無從查得其具體販入、賣出之實際
      利得金額。惟徵之被告雖於本院審理中自承其係從事辦喜
      宴工作（參見本院96年1 月4 日審判筆錄第2 頁）等語，
      然依社會事理常情，縱使被告有職業收入頗豐，亦無可能
      自行購入毒品甲基安非他命後，無償提供昂貴毒品甲基安
      非他命供他人施用，況被告與證人己○○間並無特殊交情
      可言；再參酌甲基安非他命因物稀價貴，且為政府嚴格查
      緝之違禁物，凡販賣毒品者，茍無利可圖，應無甘冒被供
      出來源或遭檢警查緝之危險而平價供應無何交情可言之他
      人施用之理，是其販入毒品價格必較出售之價格低廉，或
      以同一價格販賣而減少毒品之份量，而從中賺取買賣價差
      牟利之意圖及事實，應屬合理之認定，倘無差額利潤可圖
      ，衡情其應不致於甘冒風險，無端平白將毒品給予他人吸
      食之可能，基上說明，足資認定被告販入甲基安非他命之
      價格必較販出之價格為低，而有從中賺取差額利潤圖利事
      實，是被告具有營利意圖甚明。
  (六)綜上所述，被告上揭辯詞，核與前揭事證不符，不足採信，
    本案事證明確，被告上開犯行，應堪認定。
三、查被告行為後，刑法業於94年2 月2 日修正公布，95年7 月
    1 日起生效施行，如附表所示之條文業經修正。按行為後法
    律有變更者，適用行為時之法律，但行為後之法律有利於行
    為人者，適用最有利於行為人之法律，修正後刑法第2 條第
    1 項定有明文。此條規定係規範行為後法律變更所生新舊法
    律比較適用之準據法，本身尚無新舊法比較之問題，於新法
    施行後，應一律適用新法第2 條第1 項之規定，為「從舊從
    輕」之比較。再按本次法律變更，比較時應就與罪刑有關之
    共犯、未遂犯、牽連犯、連續犯、結合犯，以及累犯加重、
    自首減輕暨其他法定加減原因（如身分加減）與加減例等一
    切情形，綜其全部罪刑之結果而為比較；另從刑附屬於主刑
    ，除法律有特別規定者外，依主刑所適用之法律（最高法院
    95 年5月23日95年度第8 次刑庭會議決議參照），其比較理
    由及結果均詳如附表，先予敘明。
四、按扣案之改造手槍及改造子彈，分別屬槍砲彈藥刀械管制條
    例第4 條第1 項第1 款所稱之可發射子彈具有殺傷力之槍枝
    、同條例第4 條第1 項第2 款所稱之子彈，依據同條例第5
    條之規定，非經主管機關許可不得持有、販賣。又查，甲基
    安非他命屬毒品危害防制條例第2 條第2 項第2 款所規定之
    第2 級毒品，不得非法販賣。另被告於犯罪事實欄一(二)所示
    部分行為後，槍砲彈藥刀械管制條例業於94年1 月26日，經
    總統以華總一義字第09400010101 號令公佈修正，並於94年
    1 月28日生效。按未經許可，製造、販賣可發射子彈具有殺
    傷力之槍枝罪，於修正後，係規定在槍砲彈藥刀械管制條例
    第8 條第1 項，其法定刑為「無期徒刑或5 年以上有期徒刑
    ，併科新臺幣10,000,000元以下罰金」，較修正前之槍砲彈
    藥刀械管制條例第11條第1 項之法定刑「5 年以上有期徒刑
    ，併科新臺幣10,000,000元以下罰金」為重，經比較新、舊
    法後，應依刑法第2 條第1 項前段規定，應適用較有利於被
    告之舊法。核被告犯罪事實欄一(一)部分所為，係犯槍砲彈
    藥刀械管制條例第8 條第4 項之未經許可持有可發射子彈具
    有殺傷力槍枝罪及同條例第12條第4 項之未經許可持有子彈
    罪。又被告與案外人戊○○間，就犯罪事實欄一(一)所示之犯
    行，有犯意之聯絡及行為之分擔，應為共同正犯。至證人丁○○、甲○○所為應係寄藏槍彈犯行，公訴人認為被告與證
    人丁○○、甲○○間，就上揭持有槍彈犯行，為共同正犯等
    語，尚有誤會。按未經許可，無故持有槍、彈罪，其持有之
    繼續，為行為之繼續，至持有行為終了時，均論為一罪，不
    得割裂（最高法院90年度臺上字第3270號判決要旨參照）。
    另被告持有犯罪事實欄一(一)所示槍彈之行為，被告以一持有
    行為同時觸犯未經許可持有可發射子彈具有殺傷力槍枝罪及
    未經許可持有子彈罪，為想像競合犯，應依刑法第55條規定
    ，從一重之槍砲彈藥刀械管制條例第8 條第4 項之未經許可
    持有可發射子彈具有殺傷力槍枝罪論處；犯罪事實欄一(二)
    部分所為，係違反修正前槍砲彈藥刀械管制條例第11條第1
    項之未經許可販賣可發射子彈具有殺傷力之槍枝罪及同條例
    第12條第1 項之未經許可販賣子彈罪（此條文未經修正）。
    另被告於犯罪事實欄一(二)部分所為，未經許可販賣子彈罪部
    分雖未據起訴，然該部分與檢察官起訴部分即未經許可販賣
    可發射子彈具有殺傷力之槍枝罪，具有想像競合犯之裁判上
    一罪關係，依刑事訴訟法第267 條之規定，應為起訴效力所
    及，本院自應併予審究。其持有槍彈之低度行為，應為販賣
    之高度行為所吸收，均不另論以持有罪。被告所犯此部分販
    賣槍、彈罪，係以一行為犯之，為想像競合犯，應依刑法第
    55條規定，從一重之未經許可販賣可發射子彈具有殺傷力之
    改造手槍罪處斷；犯罪事實欄一(三)部分所為，係犯毒品危
    害防制條例第4 條第2 項之販賣第2 級毒品罪。被告供販賣
    第2 級毒品而持有第2 級毒品之低度行為，均應為販賣之高
    度行為所吸收，均不另論罪。被告先後2 次販賣安非他命之
    犯行，時間緊接，犯罪構成要件相同，顯係基於概括之犯意
    反覆為之，為連續犯，應依修正前刑法第56條之規定，以一
    罪論，並依連續犯之例加重之，惟除法定刑中無期徒刑部分
    依修正前刑法第65條第1 項規定不得加重外，其他法定刑部
    分，則依法加重之。又起訴書雖誤載被告於93年1 月29日連
    續販賣第2 級毒品安非他命與己○○2 次之犯行，然業經公
    訴人於本院審理中更正起訴事實為如犯罪事實欄一(三)所載，
    附此敘明。被告所犯上開未經許可持有槍枝罪、販賣槍枝罪
    、販賣第2 級毒品甲基安非他命罪間，構成要件不同，犯意
    各別，行為互殊，應予分論併罰。爰審酌被告持有犯罪事實
    欄一(一)所示槍彈，並販賣犯罪事實欄一(二)所示槍彈，另在槍
    彈氾濫之社會，被告仍分別有持有、販賣槍彈之行為，對社
    會治安潛在危害匪淺，已嚴重危害社會治安及人民生活安全
    至深且鉅，邇來我國非法槍枝氾濫，不法之徒動輒擁槍自重
    ，輕則以之恐嚇勒索、欺壓善良，重則持之殺人越貨，使民
    眾聞槍色變；另明知毒品戕害國人身心健康，竟販賣甲基安
    非他命予證人己○○2 次，且犯後並無悔意等一切情狀，各
    量處如主文所示之刑，併就所處罰金刑部分，依修正後刑法
    第42條第3 項前段規定，諭知易服勞役之折算標準，並定其
    應執行刑，且就所處罰金刑部分，諭知易服勞役之折算標準
    ，以示懲儆。
五、末按刑法第59條規定犯罪情狀可憫恕者，得酌量減輕其刑，
    固為法院依法得自由裁量之事項，然非漫無限制，必須犯罪
    另有特殊之原因與環境，在客觀上足以引起一般同情，認為
    即予宣告法定低度刑期尤嫌過重者，始有其適用。是為此項
    裁量減刑時，必須就被告全部犯罪情狀予以審酌在客觀上是
    否有足以引起社會上一般人之同情，而可憫恕之情形，始稱
    適法（最高法院88年度臺上字第6683號判決要旨參照）。而
    本案被告犯行，均已如前述，依被告犯罪情狀，無故持有槍
    枝，並因圖利而販賣毒品、槍枝，危害社會治安且戕害國民
    健康、助長施用毒品惡習，其危害性與犯罪情節較諸大量販
    賣槍枝或走私進口、長期販賣毒品之大、中盤販者有所差異
    ，然衡酌槍砲彈藥刀械管制條例、毒品危害防制條例制定之
    目的，係為防制槍枝、毒品危害，維護國內治安、國民身心
    健康，且被告於本院審理中自承明知不得販賣具有殺傷力之
    槍彈及毒品甲基安非他命，且被告犯後仍不知悔悟、飾詞卸
    責之情形下，倘遽予憫恕被告並減輕其刑，除對被告個人難
    收改過遷善之效，無法達到刑罰特別預防之目的外，亦易使
    其他販槍彈、販毒之人心生投機、甘冒風險繼續販售槍彈或
    販毒，亦無法達到刑罰一般預防之目的，衡諸社會一般人客
    觀標準，本案衡情並無何等足以引起一般同情之客觀情狀而
    應予以憫恕，爰均不依刑法第59條酌減其刑，附此敘明。
六、沒收部分：
  (一)犯罪事實欄一(一)(二)所示扣案槍枝，均為槍砲彈藥刀械管制條
    例第4 條第1 款、第2 款所列物品，係未經許可不得持有之
    違禁物，已如前述，均應依修正後刑法第38條第1 項第1 款
    之規定併予宣告沒收。另扣案之犯罪事實欄一(一)(二)所示子彈
    共計2 顆，業經鑑驗時擊發滅失，已無殺傷力，且非違禁物
    ，自無庸為沒收之宣告。
  (二)被告於本院審理中陳稱，扣案裝有犯罪事實欄一(一)所示槍彈
    之黑色皮包1 個，非其所有之物（參見本院96年1 月4 日審
    判筆錄第5 頁），且亦非違禁物，爰不沒收。
  (三)又按毒品危害防制條例第19條第1 項規定，犯第4 條之罪者
    ，其供犯罪所用或因犯罪所得之財物，均沒收之，如全部或
    一部不能沒收時，追徵其價額或以其財產抵償之。但該條項
    並無如同條例第18條第1 項所定「不問屬於犯人與否，沒收
    之」之明文，自屬相對沒收主義之立法。是其應沒收之物，
    應以屬被告所有者為限。又該規定所稱「追徵其價額」者，
    係指所沒收之物為金錢以外之其他財物而無法沒收時，應追
    徵其價額，使其繳納與原物相當之價額。如所得財物為金錢
    而無法沒收時，始應「以其財產抵償之」（最高法院95年度
    臺上字第305 號判決要旨參照）。至毒品危害防制條例第19
    條規定，所稱因犯罪所得之物，自以實際所得者為限，苟無
    所得或尚未取得者，自無從為沒收追繳之諭知（最高法院89
    年度臺上字第3434號判決要旨參照）。經查：
    1.未扣案之諾基亞廠牌2110型號行動電話（不含門號0926—
      409013號晶片卡1 張），係被告所有供聯絡販賣毒品事宜
      所用之物，已如前述，爰依毒品危害防制條例第19條第1
      項之規定宣告沒收，如全部或一部不能沒收時，應追徵其
      價額。至被告販賣毒品時使用之行動電話門號0926—4090
      13號晶片卡1 張，因非以被告名義所申設，而係以案外人
      即用戶許坤明名義登記，為預付卡且為申請人所有等情，
      此有遠傳電信股份有限公司95年2 月16日遠傳（業服）字
      第09510105867 號函檢附之申請人資料1 紙（參見本院卷
      宗）附卷可參。是上揭門號之晶片卡1 張，尚難認定為被
      告所有之物，爰不併予宣告沒收。
    2.被告連續販賣第2 級毒品安非他命之所得財物，現金共計
      1,000 元，並未扣案，應依毒品危害防制條例第19條第1
      項之規定宣告沒收，如全部或一部不能沒收時，應以其財
      產抵償之。
    3.未扣案之摩拖羅拉廠牌Ｖ202 型行動電話1 支係證人己○○用已抵償向被告購買安非他命2,000 元之物，並未取回
      ，業經證人己○○於偵訊中證述明確，亦應依毒品危害防
      制條例第19條第1 項之規定宣告沒收，如全部或一部不能
      沒收時，應追徵其價額。
七、另案外人戊○○因頭部外傷合併蜘蛛膜下腔出血致四肢肢體
    乏力，活動障礙且意識不清，現呈為植物人狀態，無法言語
    等情，此有童綜合醫院94年3 月29日一般診斷書、中華民國
    身心障礙手冊影本及慈光護理之家95年9 月18日住院證明各
    1 紙（參見本院卷宗）附卷可參，故無法傳喚其為證人；至
    被告及其選任辯護人聲請本院傳喚證人丁○○、己○○證明
    被告並無持有槍彈或販賣毒品之事實，然被告於前揭犯罪事
    實，業經本院詳加調查認定，已如前述，且證人丁○○、己○○分別經本院傳喚、拘提始終未到庭，此有送達回證及拘
    票各2 份存卷可考，均核無再行調查之必要，附此敘明。
據上論斷，應依刑事訴訟法第299條第1項前段，槍砲彈藥刀械管
制條例第8 條第4 項、第11條第1 項（修正前）、第12條第1 項
、第4 項，毒品危害防制條例第4 條第2 項、第19條第1 項，刑
法第11條、第2 條第1 項、第28條、第55條、第56條（修正前）
、第42條第3 項、第38條第1 項第1 款、第51條第5 款、第7 款
、第9 款、第10款（修正前），判決如主文。
本案經檢察官吳芙如到庭執行職務。
中　　華　　民　　國　　96　　年　　1 　　月　　25　　日
                  刑事第八庭    審判長法  官    李雅俐
                                      法  官    林秉暉
                                      法  官    唐中興
以上正本證明與原本無異。
如不服本判決，應於判決送達後十日內向本院提出上訴狀 (須附
繕本 )。
中　　華　　民　　國　　96　　年　　1 　　月　　31　　日
                                      書記官    施惠卿
【附錄本判決論罪科刑法條全文】：
槍砲彈藥刀械管制條例第8條
未經許可，製造、販賣或運輸鋼筆槍、瓦斯槍、麻醉槍、獵槍、
空氣槍或第4 條第1 項第1 款所定其他可發射金屬或子彈具有殺
傷力之各式槍砲者，處無期徒刑或5 年以上有期徒刑，併科新臺
幣10,000,000元以下罰金。
未經許可，轉讓、出租或出借前項所列槍枝者，處 5年以上有期
徒刑，併科新臺幣10,000,000元以下罰金。
意圖供自己或他人犯罪之用，而犯前2項之罪者，處無期徒刑或7
年以上有期徒刑，併科新臺幣10,000,000元以下罰金。
未經許可，持有、寄藏或意圖販賣而陳列第1項所列槍枝者，處3
年以上10年以下有期徒刑，併科新臺幣7,000,000元以下罰金。
第1項至第3項之未遂犯罰之。
槍砲彈藥刀械管制條例第11條（修正前）
未經許可製造、販賣或運輸彈藥者，處6 月以上5 年以下有期徒
刑。
意圖供自己或他人犯罪之用，而犯前項之罪者，處1 年以上7 年
以下有期徒刑，得併科50,000元以下罰金。
未經許可無故持有、寄藏或意圖販賣而陳列彈藥者，處3 年以下
有期徒刑。
第1項及第2項之未遂犯罰之。
槍砲彈藥刀械管制條例第12條
未經許可，製造、販賣或運輸子彈者，處1年以上7年以下有期徒
刑，併科新臺幣5,000,000元以下罰金。
未經許可，轉讓、出租或出借子彈者，處6月以上5年以下有期徒
刑，併科新臺幣3,000,000元以下罰金。
意圖供自己或他人犯罪之用，而犯前2項之罪者，處3年以上10年
以下有期徒刑，併科新臺幣7,000,000元以下罰金。
未經許可，持有、寄藏或意圖販賣而陳列子彈者，處 5年以下有
期徒刑，併科新臺幣3,000,000元以下罰金。
第1項至第3項之未遂犯罰之。
毒品危害防制條例第4條
製造、運輸、販賣第1 級毒品者，處死刑或無期徒刑；處無期徒
刑者，得併科新臺幣10,000,000元以下罰金。
製造、運輸、販賣第2 級毒品者，處無期徒刑或7 年以上有期徒
刑，得併科新臺幣7,000,000元以下罰金。
製造、運輸、販賣第3 級毒品者，處5 年以上有期徒刑，得併科
新臺幣5,000,000元以下罰金。
製造、運輸、販賣第4 級毒品者，處3 年以上10年以下有期徒刑
，得併科新臺幣3,000,000元以下罰金。
製造、運輸、販賣專供製造或施用毒品之器具者，處1 年以上7
年以下有期徒刑，得併科新臺幣1,000,000元以下罰金。
前5項之未遂犯罰之。
【附表】：
┌──┬───────┬───────┬───────┬────┬────┬──────┐
│變更│行為時法（下稱│裁判時法（下稱│   比較理由   │比較依據│比較結果│    備註    │
│事項│舊法）之條文及│新法）之條文及│              │        │何者對行│            │
│    │內容          │內容          │              │        │為人有利│            │
│    │              │              │              │        │        │            │
├──┼───────┼───────┼───────┼────┼────┼──────┤
│共犯│【修正前刑法第│【刑法第28條】│              │        │        │            │
│    │28 條 】      │              │              │        │        │            │
│    │              │              │              │        │        │            │
│    │二人以上共同實│二人以上共同實│1.新法將共同正│刑法第2 │本案無論│            │
│    │施犯罪之行為者│行犯罪之行為者│  犯之範圍予以│條第1項 │適用何者│            │
│    │，皆為正犯。  │，皆為正犯。  │  限縮，不及於│前段    │均成立共│            │
│    │              │              │  「陰謀」、「│        │同正犯，│            │
│    │              │              │  預備」等行為│        │是以新法│            │
│    │              │              │  階段。      │        │並未較有│            │
│    │              │              │2.刑法第28條有│        │利被告。│            │
│    │              │              │  關共同正犯規│        │        │            │
│    │              │              │  定，僅作文字│        │        │            │
│    │              │              │  修正，對於狹│        │        │            │
│    │              │              │  義共同正犯（│        │        │            │
│    │              │              │  指有犯意聯絡│        │        │            │
│    │              │              │  及行為分擔之│        │        │            │
│    │              │              │  數行為人）之│        │        │            │
│    │              │              │  認定，不生任│        │        │            │
│    │              │              │  何影響。    │        │        │            │
│    │              │              │              │        │        │            │
├──┼───────┼───────┼───────┼────┼────┼──────┤
│想像│【修正前刑法第│【刑法第55 條 │              │        │        │            │
│競合│55條前段】    │】            │              │        │        │            │
│犯部│              │              │              │        │        │            │
│分  │一行為而觸犯數│一行為而觸犯數│關於刑法第55條│非屬法律│非屬法律│            │
│    │罪名者，從一重│罪名者，從一重│就想像競合犯增│之變更，│之變更，│            │
│    │處斷。        │處斷。但不得科│列但書之規定，│應逕行適│應逕行適│            │
│    │              │以較輕罪名所定│惟此但書規定係│用新法。│用新法。│            │
│    │              │最輕本刑      │科刑之限制，僅│        │        │            │
│    │              │以下之刑。    │為法理之明文化│        │        │            │
│    │              │              │，非屬法律之變│        │        │            │
│    │              │              │更，應逕行適用│        │        │            │
│    │              │              │新法。        │        │        │            │
│    │              │              │              │        │        │            │
│    │              │              │              │        │        │            │
├──┼───────┼───────┼───────┼────┼────┼──────┤
│連續│【修正前刑法第│              │              │        │        │            │
│犯刪│56條】        │              │              │        │        │            │
│除  │              │              │              │        │        │            │
│    │連續數行為而犯│刪除          │一般認為連續犯│刑法第2 │舊法    │1.不包括法院│
│    │同一罪名者，以│              │在本質上係數行│條第1項 │        │  審理結果認│
│    │一罪論。但得加│              │為而屬數罪，僅│前段    │        │  連續犯係接│
│    │重其刑至二分之│              │係基於訴訟經濟│        │        │  續犯或包括│
│    │一            │              │或責任吸收原則│        │        │  上一罪等情│
│    │              │              │之考量，而論以│        │        │  形。      │
│    │              │              │一罪，新法將連│        │        │2.連續之數行│
│    │              │              │續犯之規定廢除│        │        │  為須均在舊│
│    │              │              │後，除非符合「│        │        │  法時期始可│
│    │              │              │接續犯」或「包│        │        │  ，如部分行│
│    │              │              │括的一罪」之情│        │        │  為發生在新│
│    │              │              │形，可認為構成│        │        │  法施行後，│
│    │              │              │單一之犯罪外，│        │        │  則該部分應│
│    │              │              │均應認係數罪併│        │        │  逕適用新法│
│    │              │              │罰。          │        │        │  。        │
├──┼───────┼───────┼───────┼────┼────┼──────┤
│罰金│【修正前刑法第│【刑法第33條第│              │        │        │            │
│刑下│33條第5 款】  │5 款】        │              │        │        │            │
│限變│              │              │              │        │        │            │
│更  │罰金：（銀元）│罰金：新臺幣  │罰金刑之下限，│刑法第2 │舊法    │            │
│    │1 元以上。    │1,000 元以上，│由銀元10元（亦│條第1項 │        │            │
│    │              │以百元計算。  │經提高）即新臺│前段    │        │            │
│    │              │              │幣30元，提高為│        │        │            │
│    │              │              │新臺幣1,000 元│        │        │            │
│    │              │              │。            │        │        │            │
│    │              │              │              │        │        │            │
├──┼───────┼───────┼───────┼────┼────┼──────┤
│無期│【修正前刑法第│【刑法第65條】│              │        │        │            │
│徒刑│65 條】       │              │              │        │        │            │
│之加│              │              │              │        │        │            │
│減例│無期徒刑不得重│無期徒刑不得加│刑法第65條第2 │刑法第2 │ 舊法   │            │
│變更│。            │重。          │修正後，無期徒│條第1項 │        │            │
│    │無期徒刑減輕，│無期徒刑減輕者│刑減輕者，為20│前段    │        │            │
│    │為7年以上有期 │，為20年以下15│年以下15年以上│        │        │            │
│    │徒。          │年以上有期徒刑│有期徒刑，使法│        │        │            │
│    │              │。            │官量刑範圍受到│        │        │            │
│    │              │              │限縮，行為人將│        │        │            │
│    │              │              │受到較舊法為重│        │        │            │
│    │              │              │或刑期較高之刑│        │        │            │
│    │              │              │罰，行為人受處│        │        │            │
│    │              │              │罰之實質內涵顯│        │        │            │
│    │              │              │有變更，應屬刑│        │        │            │
│    │              │              │法第2條第1項之│        │        │            │
│    │              │              │法律變更，自應│        │        │            │
│    │              │              │比較新舊法，適│        │        │            │
│    │              │              │用最有利行為人│        │        │            │
│    │              │              │之舊法。      │        │        │            │
│    │              │              │              │        │        │            │
├──┼───────┼───────┼───────┼────┼────┼──────┤
│罰金│【修正前刑法第│【刑法第67條】│              │        │        │            │
│刑之│68 條】       │              │              │        │        │            │
│加減│              │              │              │        │        │            │
│例變│罰金加減者，僅│罰金加減者其最│罰金刑之加重，│刑法第2 │ 舊法   │            │
│更  │加減其最高度。│高度及最低度同│依修正前刑法第│條第1項 │        │            │
│    │              │加減之。      │68條規定，僅加│前段    │        │            │
│    │              │              │重其最高度；依│        │        │            │
│    │              │              │修正刑法第67條│        │        │            │
│    │              │              │規定，其最高度│        │        │            │
│    │              │              │及最低度同加重│        │        │            │
│    │              │              │之。是修正前刑│        │        │            │
│    │              │              │法較有利於被告│        │        │            │
│    │              │              │。            │        │        │            │
├──┼───────┼───────┼───────┼────┼────┼──────┤
│罰金│【修正前刑法第│【刑法第42 條 │              │        │        │            │
│易服│42條第2項】   │第3 項】      │              │        │        │            │
│勞役│              │              │              │        │        │            │
│之折│易服勞役以1元 │易服勞役以新臺│關於罰金易服勞│刑法第2 │新法    │            │
│算  │以上3元以下， │幣1000元、2000│役之折算標準，│條第1項 │        │            │
│    │折算1日。但勞 │元或3000元折算│舊法以銀元100 │但書    │        │            │
│    │役期限不得逾6 │1日。但勞役期 │、200、300元即│        │        │            │
│    │個月。        │限不得逾1 年。│新臺幣300 、60│        │        │            │
│    │（罰金罰鍰提高│              │0 、900 元折算│        │        │            │
│    │標準條例第2 條│              │1 日，新法則提│        │        │            │
│    │前段：依刑法第│              │高易服勞役之折│        │        │            │
│    │41條易科罰金或│              │算標準，修正為│        │        │            │
│    │第42條第2 項易│              │以1000元、2000│        │        │            │
│    │服勞役者，均就│              │元或3000元折算│        │        │            │
│    │其原定數額提高│              │1 日。就折算金│        │        │            │
│    │為100 倍折算1 │              │額以觀，顯以新│        │        │            │
│    │日）          │              │法對行為人有利│        │        │            │
│    │              │              │。            │        │        │            │
│    │              │              │              │        │        │            │
├──┼───────┼───────┼───────┼────┼────┼──────┤
│定應│【修正前刑法第│【刑法第51條第│              │        │        │            │
│執行│51條第4 、8 、│4 、8 、9 、10│              │        │        │            │
│刑之│9 、10款】    │款】          │              │        │        │            │
│變更│              │              │              │        │        │            │
│    │數罪併罰，分別│數罪併罰，分別│1.新法第5 款為│刑法第2 │舊法    │            │
│    │宣告其罪之刑，│宣告其罪之刑，│  兼顧數罪併罰│條第1項 │        │            │
│    │依左列各款定其│依下列各款定其│  及單純數罪之│前段    │        │            │
│    │應執行者：　  │應執行者：    │  區別，及刑罰│        │        │            │
│    │五、宣告之多數│五、宣告多數有│  衡平原則，乃│        │        │            │
│    │    有其期徒刑│    期徒刑者，│  對於有期徒刑│        │        │            │
│    │    者，於各刑│    於各刑中之│  合併定應執行│        │        │            │
│    │    中之最長期│    最長期以上│  刑之上限予以│        │        │            │
│    │    以上，各刑│    ，各刑合併│  提高至30年，│        │        │            │
│    │    合併之刑期│    之刑期以下│  與舊法上限20│        │        │            │
│    │    以下，定其│    ，定其刑期│  年相比較，被│        │        │            │
│    │    刑期。但不│    。但不得逾│  告行為後之新│        │        │            │
│    │              │              │  法顯不利於被│        │        │            │
│    │七、宣告多數罰│七、宣告多數罰│  告，自應適用│        │        │            │
│    │    金者，於各│    金者，於各│  行為時之舊法│        │        │            │
│    │    刑中之最多│    刑中之最多│  。          │        │        │            │
│    │    額以上，各│    額以上，各│2.新法第10款修│        │        │            │
│    │    刑合併之金│    刑合併之金│  正後應執行者│        │        │            │
│    │    額以下，定│    額以下，定│  ，為有期徒刑│        │        │            │
│    │    其金額。  │    其金額。  │  為3 年以上之│        │        │            │
│    │九、宣告多數沒│九、宣告多數沒│  刑與拘役時，│        │        │            │
│    │    收者，併執│    收者，併執│  即不執行拘役│        │        │            │
│    │    行之。    │    行之。    │  ，與舊法有期│        │        │            │
│    │十、依第5 款至│十、依第5 款至│  徒刑與拘役併│        │        │            │
│    │    第9 款所定│    第9 款所定│  執行之規定相│        │        │            │
│    │    之刑，併執│    之刑，併執│  較，自對行為│        │        │            │
│    │    行之。    │    行之。但應│  人較為有利，│        │        │            │
│    │              │    執行者為3 │  且關係到行為│        │        │            │
│    │              │    年以上有期│  人是否應再執│        │        │            │
│    │              │    徒刑與拘役│  行拘役，影響│        │        │            │
│    │              │    時，不執行│  及行為人刑罰│        │        │            │
│    │              │    拘役。    │  之法律效果，│        │        │            │
│    │              │              │  應屬刑法第2 │        │        │            │
│    │              │              │  條第1 項之法│        │        │            │
│    │              │              │  律變更，應比│        │        │            │
│    │              │              │  較新舊法，適│        │        │            │
│    │              │              │  用行為人之舊│        │        │            │
│    │              │              │  法。        │        │        │            │
│    │              │              │              │        │        │            │
├──┴───┬───┼───────┴───────┴────┴────┴──────┤
│整體比較結果│新法  │1.犯罪事實欄一(一)(二)所示犯罪事實部分，關於罰金易服勞役之折算標準，│
│            │      │  舊法以銀元100 、200 、300 元即新臺幣300 、600 、900 元折算1 日│
│            │      │  ，新法則提高易服勞役之折算標準，修正為以1000元、2000元或3000元│
│            │      │  折算1 日。就折算金額以觀，顯以新法對行為人有利。              │
│            │      │2.犯罪事實欄一(一)所示犯罪事實部分，無論適用何者均成立共同正犯，是│
│            │      │  以新法雖並未較有利被告，原應適用修正前行為時之舊法，但基於整體│
│            │      │  適用原則，應依新法。                                          │
│            │      │3.犯罪事實欄一(一)(二)所示犯罪事實部分，關於刑法第55條就想像競合犯增│
│            │      │  列但書之規定，惟此但書規定係科刑之限制，僅為法理之明文化，非屬│
│            │      │  法律之變更，然被告行為後之法律已有變更，經綜合比較結果，適用新│
│            │      │  法應對被告較有利，是應依刑法第2 條第1 項但書規定適用新法。另按│
│            │      │  從刑附屬於主刑，除法律有特別規定者外，依主刑所適用之法律即適用│
│            │      │  新法，則沒收部分，應適用修正後刑法第38條第1 項第1 款。        │
│            │      │                                                                │
│            ├───┼────────────────────────────────┤
│            │舊法  │1.犯罪事實欄一(三)所示犯罪事實部分：本案被告連續2 次販賣安非他命之│
│            │      │  犯行，均在舊法時期，且非屬「接續犯」或「包括的一罪」之情形，依│
│            │      │  新法將連續犯之規定廢除後，均應認係數罪併罰；依修正前刑法第56條│
│            │      │  之規定，屬裁判上一罪，得加重其刑至二分之一（法定本刑除罰金刑外│
│            │      │  ，死刑、無期徒刑依法不得加重之），是依修正刑法第2 條第1 項前段│
│            │      │  比較，應適用修正前刑法第56條之規定，對被告有利。              │
│            │      │2.罰金刑之下限部分，由銀元10元（亦經提高）即新臺幣30元，提高為新│
│            │      │  臺幣1,000 元，應刑法第2 條第1 項前段適用行為時之修正前刑法第33│
│            │      │  條第5 款。                                                    │
│            │      │3.無期徒刑、罰金刑之加減例均有變更，均應適用修正前之規定。      │
│            │      │4.被告犯罪事實欄一(三)所示行為後之法律已有變更，經綜合比較結果，犯│
│            │      │  罪事實欄一(三)部分適用舊法應對被告並無不利，是應依刑法第2 條第1 │
│            │      │  項前段規定適用舊法。                                          │
│            │      │                                                                │
│            │      │                                                                │
└──────┴───┴────────────────────────────────┘
